【裁判字號】    92,訴,618
【裁判日期】    920324
【裁判案由】    毒品危害防制條例
【裁判全文】
臺灣臺中地方法院刑事判決                          九十二年度訴字第六一八號
    公  訴  人  臺灣臺中地方法院檢察署檢察官
    被      告  甲○○
    指定辯護人  本院公設辯護人  丙○○
右列被告因違反毒品危害防制條例案件，經檢察官提起公訴（九十二年度偵字第一三
四六號），本院判決如左：
    主  文
甲○○共同連續販賣第一級毒品海洛因，累犯，處有期徒刑捌年。
販賣第一級毒品所得新臺幣壹仟元沒收，如全部或一部不能沒收時，以其財產抵償之
，扣案之第一級毒品海洛因壹包（淨重零點貳陸公克，包裝重零點肆零公克）沒收銷
燬之。
    事  實
一、甲○○前於民國（下同）八十六年間因違反麻醉藥品管理條例案件，經臺灣彰化
    地方法院判處有期徒刑八月確定，並於八十七年三月十一日執行完畢，詎其竟不
    知悔改，與丁○○（綽號「阿叢」、「叢兄」，所涉販賣毒品罪嫌，業經臺灣臺
    中地方法院檢察署檢察官以九十一年度偵緝字第一００號提起公訴）及綽號「阿
    達」之不詳姓名年籍之成年男子基於共同意圖營利之概括犯意，由丁○○對外聯
    絡販賣第一級毒品海洛因事宜，待丁○○與買主商定交易時間、地點、價錢後，
    即由丁○○將海洛因交與甲○○或「阿達」，再由甲○○或「阿達」將毒品交與
    買主，並向買主收取金錢後轉交予丁○○，而丁○○則交予甲○○海洛因免費施
    用以作為代價，而於八十九年九月十六日十七時四十五分許，在台中市○○街凱
    悅大樓前的便利超商前，乙○○（綽號「阿華」，所涉施用毒品海洛因犯行，因
    經觀察勒戒後無繼續施用傾向，而由臺灣臺中地方法院檢察署檢察官於八十九年
    十月十三日以八十九年度毒偵字第六一九０號為不起訴處分確定）先連絡丁○○
    欲向其購買海洛因一包（含袋重約一‧二公克），價格新台幣（下同）一千元，
    丁○○並與乙○○約定於上開時地交貨及付款，隨後並指示甲○○將海洛因一包
    於上開時地交予乙○○，並向乙○○取得一千元，甲○○依指示前往，並完成交
    易後，將錢交予丁○○；另於八十九年九月二十四日十八時二十分許，乙○○在
    台中市○○路與美德街口處，為警查獲其非法持有第一級毒品海洛因一包，經乙○○坦承有施用第一級毒品海洛因之犯行，並供出所施用之毒品海洛因係向丁○○所購買，且表示願協助員警調查丁○○販賣毒品之犯行，經警授意，乙○○遂
    當場撥打行動電話，並向丁○○佯稱欲購買毒品海洛因，並約定在台中市○村路
    ○○○○路口處，以海洛因一包一千元之價格交易，嗣經員警帶同乙○○前往約
    定之上開地點等候，於八十九年九月二十四日二十時三十分許，甲○○依丁○○
    之指示在該處等候交易時，即由埋伏之警員上前逮捕甲○○而查獲，甲○○因而
    販賣毒品未遂，並當場自甲○○之身上扣得毒品海洛因一包（淨重０‧二六公克
    、包裝重０‧四０公克）。
二、案經臺灣臺中地方法院檢察署檢察官自動檢舉後偵查起訴。
    理  由
一、訊據被告甲○○矢口否認有何販賣毒品犯行，辯稱：八十九年九月二十四日二十
    時三十分許，是「阿叢」拜託我拿東西過去美術館給「阿華」，當時東西是用紙
    包起來，我不知道是什麼，後來被查獲才知道是毒品，而八十九年九月十六日十
    七時四十五分許是有與「阿華」見面，地點是在九龍街凱悅大樓前，當時是「阿
    華」與「阿叢」約好的，而我剛好要下樓，「阿叢」拜託我幫他拿錢上來，另「
    阿達」是一位與「阿叢」在一起的人，但姓名我不知道，我並沒有販賣毒品云云
    。惟查右揭事實，業據被告甲○○於警訊時供稱：我是自八十九年八月底才與「
    阿達」受僱為一綽號「叢兄」代為運送毒品賣給要買海洛因之不詳男子及乙○○
    等人，其連絡方式均是買毒品海洛因，不詳之人先與「叢兄」連絡後，再由「叢
    兄」連絡我或由「阿達」連絡我，將海洛因拿到指定處所交給買海洛因之人後，
    以每包一至二千元之代價販賣，而我將販賣所得再依「阿達」或「叢兄」指定之
    地點，將錢交給他們。「叢兄」真實姓名為丁○○，而代價為如我需要吸食海洛
    因，丁○○會無償提供我施用，我只是為他送貨（海洛因）而已等語（八十九年
    度偵字第一五八六二號卷第十二頁至十四頁）；其於為警查獲後經被送至臺灣臺
    中地方法院檢察署內勤檢察官偵訊時亦供承：我自八十九年八月初起至八十九年
    九月二十四日下午五時許，在車上及台中市○○街之前的租住處，以將海洛因摻
    入香煙方式施用海洛因，（被逮捕時）在我身上有搜出海洛因一包及行動電話。
    海洛因平常都是向阿如的購買，有時會向「叢」要，他八月給我一次，九月也給
    我二次，地點是在九龍街七六號六樓他租的地方。自八十九年八月底起，「叢」
    有時候自己，有時叫「阿達」交給我一包東西，叫我送去指定地點交給別人，我
    返回九龍街之後，「叢」會問我那人有無付錢，我再將錢交給他，我前後幫他運
    送了七、八次，包括有二次送給乙○○，我是被查到之後才知道是毒品，手機是
    我的，號碼卡片是「叢」交給我的等語（八十九年九月二十五日偵訊筆錄，附於
    八十九年度毒偵字第六一九一號卷第三十八頁至第三十九頁）；另其於八十九年
    十月七日經檢察官提訊時亦再次供承：我與丁○○是朋友關係，九月二十四日晚
    上八點三十分，在美術館前是有拿一包海洛因要交給乙○○時為警查獲，我先到
    美術館前等乙○○約十分鐘，結果乙○○帶警來捉我，警察在我右褲袋查獲一包
    海洛因，該包海洛因是當天下午約八點，我到五權西五路與五權三街口路邊找到
    丁○○與「阿達」的歐寶牌汽車，我自己開車去找到他們後，「阿達」拿這包被
    查到的海洛因給我，叫我拿到美術館前交給乙○○。除了九月二十四日外，我只
    見過乙○○一次，約九月十六日左右，在九龍街凱悅大樓的便利超商前，那一次
    我交一小包海洛因給他，他拿一千元給我，叫我轉交丁○○，每次都用紙包包著
    等語（八十九年十月七日偵訊筆錄，附於八十九年度偵字第一五八六二號卷第四
    十五至四十七頁），已明白供承其上開犯行，核與證人乙○○於警訊所述：我自
    八十九年九月中旬開始吸食海洛因，最後一次是八十九年九月二十四日十五時許
    ，我均是以我自己的手機行動電話連絡綽號「叢兄」之人向他購買海洛因，他的
    行動電話是0000000000號，再由他約地點完成交易。我於八十九年九
    月十五日十時許，在台中市○○街某便利商店前購買一千元海洛因，我都是十九
    時至二十一時之間向他購買，最近記得是八十九年九月二十一日十八時十分，在
    九龍街某便利商店前、八十九年九月二十二日十九時三十分許，在忠明南路與五
    權西路口、八十九年九月二十三日二十時許，在美村路與五權西路口、八十九年
    九月二十四日八時二十分許，在美村路與五權西路口之台中牛排館前、八十九年
    九月二十四日十八時十分許，在台中市○○路與興中路口、八十九年九月十六日
    十七時四十五分許，在台中市○○街某便利商店前，約共購買十次左右。海洛因
    每次購買一千元，均是以白紙包住。「叢兄」即是丁○○，而甲○○就是八十九
    年九月十六日十七時四十五分許，在台中市○○街某便利商店前，我拿一千元向
    他購買海洛因及八十九年九月二十二日十九時三十分許，在台中市○○○路與五
    權西路口向其購買一千元。我於八十九年九月二十四日二十時許，打丁○○的行
    動電話0000000000號表示欲購買海洛因一千元，丁○○就約我在台中
    市○村路○○○○路口交易，我帶同警方前往時在二十時三十分許，在台中市美
    術館前看見甲○○，我就告訴警方他就是來販賣海洛因之人，所以警方在其褲袋
    內查獲海洛因乙包（約重一‧二公克）。丁○○與甲○○可能是一起在販賣海洛
    因的，另外有乙名是高高的，身體瘦小，我不知其姓名等語（八十九年度偵字第
    一五八六二號卷第十九頁至二十一頁），乙○○於第一次偵訊時亦證稱：我透過
    一個綽號「阿城」的人，得知丁○○有在販賣毒品，所以我從九月中旬開始，幾
    乎每天都以我的行動電話0000000000號連絡丁○○的行動電話000
    0000000號向他購買海洛因，一次一千元，都是由丁○○約定地點，包括
    台中市美術館旁，以及九龍街等地，都是在路旁，他都是開車，是深藍色歐寶新
    型車子，共約買了十次，其中有二次是向甲○○所購的。我本來不知他們名字，
    但跟警察配合，再次打電話連絡叢，結果是甲○○出面，警方逮捕他，甲○○就
    供出叢，我才順利的供出叢等語（八十九年九月二十五日偵訊筆錄，附於八十九
    年度毒偵字第六一九一號卷第三十七頁背面、第三十八頁）；乙○○於第二次偵
    訊亦證稱：我施用的海洛因是向丁○○買受的，甲○○與丁○○是朋友關係，我
    打電話給丁○○買海洛因二次，約定地點是甲○○來交貨，我把錢給甲○○，他
    再帶回去轉交給丁○○，我記憶中共向丁○○買毒品十次左右，九月二十四日在
    我身上查到的海洛因是當天下午三點多，在台中市○○路與興中街口，也是我打
    電話給丁○○向他訂購，他叫一位綽號「阿達」的男子拿毒品給我，我付一千元
    給「阿達」，他再轉交丁○○等語（八十九年十月七日偵訊筆錄，附於八十九年
    度偵字第一五八六二號卷第四十三、四十四頁）均大致相符，復有上開扣案之第
    一級毒品海洛因一包扣案可資佐證，以及台中市警察局第二分局刑事案件報告書
    附卷可稽，且該扣案之毒品經送法務部調查局鑑定，結果證實含有第一級毒品海
    洛因成分，淨重０‧二六公克，包裝重０‧四公克，有該局編號0000000
    00號鑑定通知書一件附卷（八十九年度毒偵字第六一九一號卷第四十九頁）可
    稽，又被告確有自八十九年八月初某日起至八十九年九月二十日止，連續施用第
    一級毒品海洛因之行為，而經本院判處有期徒刑十月確定，有本院八十九年度訴
    字第二七七０號刑事判決、臺灣高等法院被告全國前案紀錄表附卷可稽，則其受
    丁○○之指示交付海洛因予乙○○時，焉會不知該物即是海洛因？另證人乙○○
    亦確有施用第一級毒品海洛因之行為，除據其自承在卷外，亦有臺灣臺中地方法
    院檢察署檢察官八十九年度毒偵字第六一九０號不起訴處分書存卷可參，以上均
    與被告甲○○於警、偵訊之自白相符，亦與其於本院審理時所述情節大致相吻合
    ，堪信其於警、偵訊之自白為可採。雖證人丁○○於警、偵訊及本院審理時均否
    認有共同販賣海洛因之犯行，辯稱：伊的綽號不叫「叢兄」，與乙○○不認識，
    不認識綽號「阿達」，和甲○○是因施用毒品認識，八十八年起就跟他一起吃藥
    （施用第一、二級毒品），沒有和甲○○一起賣過海洛因，八十九年九月十六日
    、九月二十四日並沒有和甲○○碰面過，沒有拿海洛因給甲○○云云（九十二年
    度偵字第一三四六號卷第二十一頁至二十二頁、本院九十二年三月十二日審理筆
    錄），惟因其本身亦涉嫌販賣毒品經檢察官提起公訴（此有臺灣臺中地方法院檢
    察署檢察官九十一年度偵緝字第一００號起訴書可參），其否認犯行自不得為有
    利被告之認定，而其既與被告互相認識，則被告斷無於警、偵訊中誤認之理，且
    其二人彼此亦無嫌隙，被告亦應無攀誣之理。雖被告於本院審理時改稱「阿叢」
    並不是丁○○云云，惟被告亦無法提出「阿叢」之真實姓名年籍資料以供本院查
    證，空言所述已有可疑，且姓「叢」者本即少見，而「阿叢」亦正與丁○○之「
    叢」相同，堪信被告所稱之「阿叢」應係丁○○無訛，其嗣後改稱應無足採，其
    有與丁○○、「阿達」等人共同販賣第一級毒品海洛因之犯行應堪認定。
二、核被告甲○○所為，係犯毒品危害防制條例第四條第一項之販賣第一級毒品既遂
    罪及同條例第四條第五項、第一項之販賣第一級毒品未遂罪。另被告雖係以幫助
    之意思，為丁○○拿海洛因交予乙○○，並自乙○○處收取貨款後交回丁○○，
    惟因其所為正係販賣罪之構成要件行為，故其所為仍係正犯而非幫助犯，故被告
    與丁○○、「阿達」等人就販賣第一級毒品海洛因部分，有犯意之聯絡及行為之
    分擔，均為共同正犯。又被告先後販賣海洛因既遂及未遂之犯行，時間緊接，所
    犯係構成要件相同之罪，顯係基於概括之犯意為之，應依連續犯之規定論以一販
    賣既遂罪，本應依刑法第五十六條規定加重其刑，另被告前於八十六年間因違反
    麻醉藥品管理條例案件，經臺灣彰化地方法院判處有期徒刑八月確定，並於八十
    七年三月十一日執行完畢，此有臺灣高等法院被告全國前案紀錄表在卷可按，被
    告於受有期徒刑之執行完畢後，五年內再犯本件有期徒刑以上之罪，為累犯，本
    亦應依刑法第四十七條規定遞加重其刑，惟因毒品危害防制條例第四條第一項之
    販賣第一級毒品罪之法定刑為死刑或無期徒刑，而依刑法第六十四條第一項、第
    六十五條第一項之規定，死刑、無期徒刑依法均不得加重，爰均不加重其刑。另
    被告雖與業培榮、「阿達」共同販賣毒品而助長、加深購買者對毒品之依賴性，
    使施用毒品者更難戒絕毒害，於法於理實難相容，惟被告僅係依丁○○之指示而
    販賣毒品，且所得亦均交予丁○○，其僅係免費獲得丁○○所交付之毒品海洛因
    施用，其犯罪情節尚非嚴重，且犯後於警、偵訊時能坦承犯行，並供出丁○○之
    犯行，就其販賣毒品之部分，若處以法定最低本刑無期徒刑猶屬過重，而被告犯
    罪情狀尚堪憫恕，爰依刑法第五十九條之規定，減輕其刑。爰審酌被告犯罪之動
    機係為免費獲得毒品施用，且係受丁○○之指示而販賣，及其犯罪之手段、犯後
    之態度等一切情狀，量處如主文所示之刑。被告販賣海洛因所得一千元，應依毒
    品危害防制條例第十九條第一項規定諭知沒收，如全部或一部不能沒收時，以其
    財產抵償之，扣案之第一級毒品海洛因一包，應依毒品危害防制條例第十八條第
    一項前段諭知沒收銷燬之。
三、公訴意旨另以，被告與丁○○另共同於八十九年九月二十二日十九時三十分許，
    在台中市○○○路與五權西路口處，由丁○○委由甲○○將海洛因一包（含袋重
    約一‧二公克）以一千元之價格販賣予乙○○，因認被告此部分亦涉有販賣第一
    級毒品罪嫌。經查，公訴意旨認被告亦涉有此部分犯行，無非以證人乙○○於警
    訊所述為其論據，惟訊據被告則堅決否認此部分犯行，辯稱：我之前與「阿華」
    見面是在九龍街凱悅大樓前，並未於台中市○○○路與五權西路口處交東西給「
    阿華」，或由「阿華」交錢給伊等語，而被告於警、偵訊時亦供稱：除了九月二
    十四日外，我只見過乙○○一次，約九月十六日左右，在九龍街凱悅大樓的便利
    超商前（參八十九年度偵字第一五八六二號卷第四十七頁），均未供承有於八十
    九年九月二十二日十九時三十分許，在台中市○○○路與五權西路口處，販賣海
    洛因予乙○○之事實，此相較於被告於警、偵訊時均自承有於八十九年九月十六
    日及二十四日販賣海洛因予乙○○之事實，被告此部分之辯詞應非卸責之詞而足
    採信。另證人乙○○於偵訊時亦僅證稱：我共向丁○○購買約十次，其中有二次
    是甲○○出面等語，則此二次應係指甲○○於八十九年九月十六日及二十四日販
    賣海洛因，並非指八十九年九月二十二日之前開犯行，從而並無證據足以證明被
    告確有於八十九年九月二十二日十九時三十分許，在台中市○○○路與五權西路
    口處販賣海洛因予乙○○，此部分本應諭知被告無罪，惟因被告此部分犯行若成
    立，與被告上開經起訴判刑部分有連續犯之裁判上一罪之關係，爰不另為無罪之
    諭知，併此敘明。
據上論斷，應依刑事訴訟法第二百九十九條第一項前段，毒品危害防制條例第四條第
一項、第十八條第一項前段、第十九條第一項，刑法第十一條前段，第二十八條、第
五十六條、第四十七條、第五十九條，判決如主文。
中      華      民      國    九十二      年    三      月    二十四    日
                                臺灣臺中地方法院刑事第一庭
                                    法  官  郭  瑞  祥
右正本證明與原本無異。
如不服本判決，應於判決送達後十日內向本院提出上訴狀，上訴於臺灣高等法院臺中
分院( 須附繕本 )。
                                          書記官
中    華    民    國      九十二      年       三      月     二十五    日
附錄本案所犯法條全文
毒品危害防制條例第四條：製造、運輸、販賣第一級毒品者，處死刑或無期徒刑；處
無期徒刑者，得併科新台幣一千萬元以下罰金。
製造、運輸、販賣第二級毒品者，處無期徒刑或七年以上有期徒刑，得併科新台幣七
百萬元以下罰金。
製造、運輸、販賣第三級毒品者，處五年以上有期徒刑，得併科新台幣五百萬元以下
罰金。
製造、運輸、販賣專供製造或施用毒品之器具者，處一年以上七年以下有期徒刑，得
併科新台幣一百萬元以下罰金。
前四項之未遂犯罰之。


司法院資訊處製作；財團法人民間司法改革基金會備份。
